【裁判字號】    97,聲再,111
【裁判日期】    971231
【裁判案由】    竊盜
【裁判全文】
臺灣高等法院臺南分院刑事裁定         97年度聲再字第111號
再審聲請人
即受判決人  甲○○
上列再審聲請人因竊盜案件，對於最高法院五十四年度台上字第
三三六號中華民國五十四年二月十七日確定判決（第一審案號：
臺灣嘉義地方法院四十八年度判字第一九八二號；起訴案號：臺
灣嘉義地方法院檢察處四十八年度訴字第三八八號），聲請再審
，本院裁定如下：
    主  文
再審之聲請駁回。
    理  由
一、按判決在第三審確定者，對於該判決聲請再審，除以第三審
    法院之推事有第四百二十條第五款情形為原因者外，應由第
    二審法院管轄之，刑事訴訟法第四百二十六條第三項定有明
    文。另按再審之管轄法院，依刑事訴訟法第四百二十六條第
    一項之規定：「聲請再審，由判決之原審法院管轄」，所稱
    「原審法院」，係指原審法院之事實審法院而言，並非判決
    之原法院之意；故第二審法院之管轄區域有變更時，對於第
    二審法院之確定判決聲請再審者，自應由繼受該審級之法院
    管轄之（參酌最高法院五十二年十二月二十四日第四次民、
    刑庭總會會議決議(二)、最高法院五十二年台抗一五二號刑事
    判例）。經查，由於臺灣高等法院臺中分院於五十一年十一
    月一日成立，臺灣嘉義地方法院由本院劃歸臺灣高等法院臺
    中分院管轄，直至五十五年一月一日，復將臺灣嘉義地方法
    院劃歸本院管轄（參酌「一甲子的回顧－臺灣高等法院臺南
    分院６０周年院史」，臺灣高等法院臺南分院編印，第十八
    至十九頁）。而本件係由臺灣嘉義地方法院檢察處以四十八
    年度訴字第三八八號提起公訴，臺灣嘉義地方法院以四十八
    年度判字第一九八二號為第一審判決，臺灣高等法院臺中分
    院以五十三年度上更字第八九號為第二審判決，最高法院以
    五十四年度台上字第三三六號判決確定，則本件之最後事實
    審法院為臺灣高等法院臺中分院。惟自五十五年一月一日起
    ，臺灣嘉義地方法院之第二審上級法院，由臺灣高等法院臺
    中分院改劃歸於本院管轄，從而再審聲請人既係就最高法院
    五十四年度台上字第三三六號確定判決，依刑事訴訟法第四
    百二十條第六款之再審事由聲請再審，觀諸上開之說明，本
    件聲請再審，自應由繼受該案之本院管轄，核先敘明。
二、聲請意旨略稱：本件再審聲請人無意間發現新證據「蔬菜園
    耕契約書」，其第一條龍岩糖廠今與再審聲請人協議訂立
    本契約；第二條龍岩糖廠將坐落一○五之三地番之蔬菜園出
    租予聲請人專種蔬菜……；第三條再審聲請人收穫之疏菜應
    全部售予龍岩糖廠；第四條再審聲請人售與龍岩糖廠之蔬菜
    價格應較市價便宜三成以上。且依據照片二紙，該蔬菜園僅
    於一○六號之一土地種有綠竹，而四十一年間龍岩糖廠供應
    組蔬菜園零售表，確有紀錄一○六號之一土地所生產綠竹筍
    以市價便宜三成以上出售予龍岩糖廠。另測量師黃萬得根據
    圖根境界鑑定結果，龍岩段一○五號之三與一○六號之一土
    地係共同出租與再審聲請人，是龍岩段一○六號之一土地自
    始與一○五號之三土地為租賃範圍所定之土地無疑等語。
三、按刑事訴訟法第四百二十條第一項第六款所謂發見確實之新
    證據，係指當時已經存在而發見在後或審判時未經注意之證
    據，且須可認為確實足以動搖原確定之判決，而為受判決人
    有利之判決者而言。如證據係其當時所明知已經存在之證據
    ，並非事後所發見。且證人所為之證言是否可採，尚須經過
    調查程序決定取捨，亦非確實足以動搖原確定判決而為受判
    決人有利之判決，即與上述所謂發見確實之新證據，有所不
    合（最高法院八十一年度台抗字第二六一號裁定參照）。又
    所謂「發現確實之新證據」，係指該證據於事實審法院判決
    前業已存在，為法院、當事人所不知，不及調查斟酌，至其
    後始行發現，且就證據本身形式觀察，固不以絕對不須經過
    調查程序為條件，但必須顯然可認為足以動搖原有罪之確定
    判決，而為受判決人無罪、免訴、免刑或輕於原判決所認罪
    名之判決者為限。亦即該「新證據」須可認為確實具有足以
    動搖原確定判決，而對受判決人為更有利判決之「確實性」
    外，尚須具備該證據係在事實審法院於判決前已存在，因未
    經發現，不及調查斟酌，或審判時未經注意，至其後始行發
    現之「嶄新性」特質，二者均屬不可或缺，倘若未具備上開
    「確實性」與「嶄新性」二種聲請再審新證據之特性，即不
    能據為聲請再審之原因（最高法院九十年度台抗字第七一號
    裁定參照）。
四、經查，再審聲請人指稱新證據「蔬菜園耕契約書」得證明
    龍岩段一○六號之一土地自始與一○五號之三土地為租賃範
    圍所約定之土地云云。惟查「蔬菜園耕契約書」，係事實
    審法院判決前業已存在，且非當事人所不知，復經事實審法
    院調查取捨，有臺灣高等法院臺中分院五十三年度上更字第
    八九號判決書在卷可稽，該項證據並非事實審法院及再審聲
    請人於判決前所不知，未經發現，不及經事實審法院調查斟
    酌，於判決後始行發現之證據，核與刑事訴訟法所定發現確
    實之新證據之「嶄新性」要件不符，自非刑事訴訟法第四百
    二十條第一項第六款規定確實之新證據。揆諸前述，本件再
    審聲請，核無理由，應予駁回。
五、爰依刑事訴訟法第四百三十四條第一項規定，裁定如主文。
中    華    民    國    97    年    12    月  31     日
                  刑事第一庭    審判長法  官  黃崑宗
                                      法  官  蔡長林
                                      法  官  夏金郎
以上正本證明與原本無異。
不得抗告。
                                      書記官  劉岳文
中    華    民    國    97    年    12    月    31    日


司法院資訊處製作；財團法人民間司法改革基金會備份。
